臺灣高等法院臺中分院刑事判決　　　99年度交上訴字第2149號
上　訴　人　臺灣臺中地方法院檢察署檢察官
上　訴　人
即　被　告　林佳保
上列上訴人因被告肇事逃逸罪等案件，不服臺灣臺中地方法院99
年度交訴字第106號中華民國99年9月27日第一審判決（起訴案號
：臺灣臺中地方法院檢察署99年度偵字第1206號），提起上訴，
本院判決如下：
    主  文
原判決撤銷。
林佳保犯過失致人於死罪，處有期徒刑拾月。又犯肇事致人死亡
逃逸罪，處有期徒刑壹年。應執行有期徒刑壹年柒月。
    犯罪事實
一、林佳保於民國99年1月3日凌晨，駕駛車牌號碼3065-WP號自
    用小客車，沿臺中市○區○○路1段由西往東方向行駛，原
    應注意汽車行進中之車前狀況，並隨時採取必要之安全措施
    ，及應依速限行駛，不得超速，以免發生危險；又依當時天
    候雨、暮光、柏油路面濕潤、無缺陷、無障礙物、視距良好
    等情形，並無不能注意之情事，竟在速限為時速50公里之路
    段，以時速60公里至80公里間之速度超速行駛，且未注意車
    前狀況；嗣於當日凌晨5時15分許，林佳保以上開車速駕車
    行駛至臺中市○○路○段34號前時，適有加拿大籍成年男子
    Pearson Kyle Gordon（護照號碼：JR365563號）因酒後而
    在該路段之西往東方向（即林佳保車輛行駛方向）之內車道
    雙黃線徒步行走而違規穿越道路，林佳保則因疏未注意車前
    狀況且超速行駛，致其所駕上開車輛未及煞停而以車頭撞擊
    Pearson Kyle Gordon之身體，致Pearson Kyle Gordon遭撞
    擊後沿該車車頂翻滾至車後落地，因此受有頭部外傷及顱內
    出血等傷害，經送醫後於當日6時經醫生宣告死亡（到院前
    已無生命徵象）。又林佳保駕駛上開車輛致Pearson Kyle
    Gordon受傷後不治死亡，竟未下車察看、報警或將傷者送醫
    急救，而基於肇事逃逸之犯意，旋即駕車逃逸，並於同日凌
    晨6時前，將該車開往其母廖翊均位於臺中市○區○○街4巷
    3號之地下停車場藏匿。嗣經警察據報前往現場，並調閱路
    口監視器後，雖查悉上開肇事車輛之車牌號碼及其登記名義
    人係吳美英，並依車輛登記地址於99年1月3日上午前往雲林
    縣虎尾鎮查訪吳美英，惟因當時美英因另案被羈押，致未能
    對其查訪；其後警方雖聯絡到吳美英之同居人林新丁（即林
    佳保之父）說明，但林新丁亦未能確定當日車輛係由何人所
    駕駛，而無從明確知告警方；嗣經林新丁於99年1月3日下午
    與林佳保取得聯絡，並知悉前開車輛係由林佳保所駕駛並肇
    事逃逸後，林佳保即委由林新丁以電話先向承辦警察莊永慶
    明確告知係林佳保肇事逃逸，並約定於99年1月4日上午到警
    局接受警察詢問；其後，林佳保亦果於99年1月4日上午到案
    而為自首並接受裁判。
二、案經臺中市警察局第一分局報告及Pearson Kyle Gordon之
    父Bruce Pearson訴由臺灣臺中地方法院檢察署檢察官偵查
    起訴。
    理  由
一、證人即被告之母廖翊均於偵查中在檢察官前所為陳述，已經
    依法具結，並無顯不可信之特別情況，被告林佳保復已捨棄
    其詰問權，自得為證據。又本案其餘以下所引用被告以外之
    人於審判外之言詞或書面陳述，而不符合刑事訴訟法第159
    條之1至第159條之4之規定者，業經本院於審理時當庭提示
    而為合法之調查，公訴人、被告於本院審理時均同意作為證
    據，復經審酌前開證據作成或取得之狀況，並無非法或不當
    取證之情事，且亦無顯不可信之情況，故本院認為適當而均
    得以作為證據，依刑事訴訟法第159條之5第1項規定，均得
    為證據。
二、訊據上訴人即被告林佳保對於上開犯罪事實坦承不諱，並經
    證人即被告之母廖翊均於偵查中證述在卷；此外，復有臺中
    市警察局第一分局道路交通事故調查報告表（一）、（二）
    、道路交通事故現場圖、現場照片22張、臺中市○○○路口
    監視器拍攝車牌號碼3065-WP號自用小客車涉嫌肇事逃逸案
    行經路線圖、路口監視器翻拍照片36張、臺中市警察局第一
    分局現場勘察報告、臺中市警察局第一分局刑案現場採證相
    片38張、臺中市○○○○道路交通事故補充資料表、臺中市
    警察局勤務指揮中心受理各類案件紀錄單、員警職務報告、
    道路交通事故當事人酒精測定紀錄表（詳見警詢及偵查卷）
    及內政部警政署刑事警察局鑑定書（附於原審卷第19頁）等
    存卷可稽；又被害人Pearson Kyle Gordon確因本件車禍事
    故，致受頭部外傷及顱內出血而死亡，亦有行政院衛生署臺
    中醫院法醫參考病歷摘要及相片18張在卷可參，並經檢察官
    督同檢驗員相驗屬實，且製有相驗筆錄、相驗屍體證明書及
    檢驗報告書附卷可稽，足見被告上開自白，核與事實相符；
    被害人Pearson Kyle Gordon確係因本件車禍事故，致顱內
    出血而死亡甚明。又按「行車速度，依速限標誌或標線之規
    定。……」；「汽車行駛時，駕駛人應注意車前狀況，……
    並隨時採取必要之安全措施。」，道路交通安全規則第93條
    第1項第1款、第94條第3項分別定有明文，是被告駕駛上開
    車輛，自應注意上述道路交通安全規則之規定；又依卷附之
    道路交通事故調查報告表（一）所載，上開路段之速限為時
    速50公里，且本件事故發生當時天候雨、暮光、柏油路面濕
    潤、無缺陷、無障礙物、視距良好，並無不能注意之情形，
    則被告疏未注意及此，仍以時速60至80公里之車速超速行駛
    ，且未注意車前狀況，致其所駕車輛因未及煞車而撞擊被害
    人Pearson Kyle Gordon之身體，致被害人因頭部外傷、顱
    內出血而不治死亡，自屬違反上開注意義務，而有過失責任
    ，且其過失駕車肇事行為，與被害人Pearson Kyle Gordon
    之死亡結果間，具有相當因果關係，至為明確。不因被害人
    Pearson Kyle Gordon不當穿越車道而影響被告應負之過失
    致人於死責任。再者，被告於偵查中既已自承伊於案發當日
    車輛撞擊被害人之際，業已察覺撞及被害人等情在卷，且觀
    其肇事時所駕車輛之前窗玻璃，亦有大片之破碎痕跡（見警
    卷第35頁、第37頁、第39頁、第41頁相片），則被告於肇事
    後旋即駕車離去，棄已受傷倒地之被害人於不顧，其主觀上
    自有肇事逃逸之故意，亦容無疑義。綜上所述，本案事證至
    為明確，被告上開犯行，堪予認定，應依法論科。
三、又本件警方於車禍發生後，雖已發現肇事車輛之車牌號碼為
    3065-WP，但該車輛並非登記於被告名下，而係登記於案外
    人吳美英名下，且設籍於雲林縣虎尾鎮文科1230號，警方因
    而前往該址查訪，並未發現肇事車輛，且當時吳美英則因他
    案遭羈押，該車設籍地址門戶深鎖，致無從對吳美英查訪；
    警方嗣經了解查知吳美英之同居人為林新丁（按係被告之父
    ），乃與林新丁取得聯絡，但當時林新丁並未明確告知何人
    駕駛上開車輛，僅表示會查明後再與警方聯繫；警方乃轉往
    雲林縣警察局虎尾分局埒內派出所查詢林新丁之戶口資料，
    發現其有二子林佳民及林佳保（均有酒醉駕車前科），並曾
    設籍於台中市○區○○街163巷2號三樓，遂再轉往該處查訪
    ，亦未發現涉案車輛；其後，被告則99年1月4日10日許到案
    向警方說案發經過，此有警察周俊賢所製作之聯務報告書可
    參（見警卷第1至2頁）；且證人周俊賢在本院審理中亦證稱
    ：我是到99年1月10日上午10時許，被告到我們分局時才知
    道肇事車輛是被告駕駛的等語；證人即警察莊水慶在本院審
    理中亦證稱：「（本件車禍發生之後，因為肇事的這部車輛
    沒有留在現場，後來你們如何去發現這個肇事的車輛？）有
    目擊者記下車號提供給警方，我們依據這個車號做電腦查詢
    其車籍地址，發現車主吳美英設籍在雲林縣虎尾鎮那邊，我
    們就按照這個地址驅車前往雲林縣虎尾鎮那邊去找。（後來
    是怎麼樣的狀況跟什麼時候發覺真正駕駛這部肇事車的駕駛
    ？）當天還不知道是誰駕駛，我們到雲林縣虎尾去瞭解，那
    時候那個地址也找不到人，因為那位吳女士因案被收押，後
    來我們去找當地里長還是派出所看能否查出線索，後來他們
    那邊的前任里長就帶我們找到這個肇事者的父親。肇事者的
    父親當天也還在睡覺，也是睡覺中他起來告訴我們，其實那
    時他也還不知道這件事情，經我們跟他講述這個經過以後，
    肇事者的父親他就說他要代為聯絡請我們先回當地的派出所
    還是先回我們單位，他聯絡到人馬上會跟我聯絡。（當時林
    新丁即後來查出是肇事者的父親有跟你說他要聯絡？）看誰
    駕駛這部肇事車輛出去的。（他不是就要聯絡被告？）他要
    找，他還要找，因為他確實是還在睡覺。（後來你們又到什
    麼時候才知道這部車是誰駕駛的？）後來我們就回到臺中交
    通分隊，回到單位等林新丁的消息，後來林新丁有透過我們
    一位同事打電話過來說他有找到他兒子了，第一次的電話是
    說晚上會到我們分隊來說明，第二通電話就說要改到隔日早
    上九點以前。（林新丁說他有找到他兒子，他有說車是他兒
    子開的、發生車禍的嗎？）是，他說是林佳保，因為之前我
    們就有查戶籍資料，就是說這部車輛可能的使用者，他說是
    林佳保，因為我這邊有年籍資料，我就知道林佳保是哪一位
    。（照你剛剛說，你有查車籍資料、相關的人，那就是等於
    那個時候是不是已經有相當的懷疑是林佳保開車嗎？）不確
    定，因為我是到虎尾當地那邊的轄區派出所即捋內派出所查
    林新丁整戶的戶籍資料，可是那時候還不確定車子是誰開的
    ，肇事者是誰還不知道。（在你們獲得的線報、查得的資料
    、林新丁全戶戶籍等資料、在林新丁尚未回報你電話表示車
    子是他兒子開的之前，其他是不是有相當證據顯示林佳保是
    非常大的嫌疑是開車者？）沒有，那時候還不知道，只知道
    車主是吳美英，可是我們找不到吳美英的人，所以那時候還
    不知道車子是誰駕駛的。（你們在派出所找該戶戶籍資料的
    時候，有清查幾個人的前科？你們一般不是會清查戶籍內的
    前科？）有兩位，就是林新丁他兩位公子，有查出他是有素
    行資料。我們就是查他戶內的人口。（所以，你們當時會不
    會懷疑是被告？）那時候還在查證。」及「（剛剛是你還是
    誰說他們打電話有跟你說是被告林佳保有承認是他開車撞到
    人？）那是下午，當天我從雲林縣虎尾回到臺中市、回到分
    隊，下午，透過同事就是警備隊的高警員打電話過來，那
    我才知道（肇事者）是林佳保。（透過人來說的話是說是林
    佳保撞到人？）說是林佳保撞到人，對，那我就請他要到我
    們單位來說明、質詢筆錄。」等語；證人林新丁於本院審理
    中亦證稱：「（被告發生車禍當天所駕駛的這輛車平常是誰
    在駕駛、使用？）他（指被告）也有在用，我現任女朋友即
    車主吳美英也有在用。（怎麼會說兩個都有在用？）因為我
    跟吳美英是代檢廠的合夥人，我們有共同投資一間汽車檢驗
    廠。因這部車是公司買的，而公司負責人是吳美英，所以車
    子登記在吳美英的名下，有業務的時候，大家都會用那部車
    子。（平常是誰比較常在用？）沒有去計算。因我們公司有
    好幾部車，有新有舊。（你知道發生車禍那一天，這部車是
    被告開出去用嗎？）不曉得。（你是到什麼時候、什麼情況
    才知道？）因為那天警察去找我的時候我還不曉得有這件事
    ，那剛好是去年國曆過年放假的時候。（哪位警察、是哪一
    天、幾點，你記得嗎？能否確定？）他說他是臺中來的，他
    姓莊，他要找吳美英。我告訴他，吳美英現在是因為選舉的
    關係被收押。他大概跟我在那邊坐了一段時間，他告訴我這
    部車子有發生車禍，他只有告訴我說有發生車禍。（記得日
    期是哪一天、上下午、幾點？）應該是1月3日的樣子，他是
    早上十點多去的。（到哪裡去找你？）到我那個公司即雲林
    縣虎尾鎮○○路1210號那裡找我。（後來他跟你說這部車有
    發生車禍之後，你怎麼跟他說？）他說他要找這位車主，他
    有問我車是誰開的，我說因為休假好幾天，我再查一下再告
    訴他。如果他有方便的話，可以留一個電話給我。他大概沒
    有留給我，他說他是哪一個單位，他叫我打到他隊裡面就可
    以了。（後來你在什麼時候有跟他回報說車子是誰開的嗎？
    ）有，我大概，因為他沒有跟我講，我當時沒有料到事情那
    麼嚴重，他也沒有跟我明講，所以我說我查一下我會跟他回
    報。然後我大概等到，我想林佳保應該會跟我報告這件事，
    結果，我聯絡（林佳保）都找不到他，我到了下午我就跑到
    臺中來，到臺中找到他的時候已經差不多是下午五、六點。
    五、六點之後我就到一家餐廳找一位老闆打電話給他們隊裡
    面的，打到他們交通隊裡面。那個餐廳的老闆打電話給高
    ，請他告訴那個莊隊長，那時我不曉得他是分隊長還是什麼
    隊長，請他告訴他，這個事情就是按照我們整個筆錄所寫的
    ，也就是肇事者是林佳保，他出生年月日是幾號，還有一些
    他的資料，大概就這樣。（你是在電話中跟他說？還是有到
    他們分隊上去說明？）電話中有先跟他講，本來那天說要過
    去，那時候已經差不多六點，快晚上了，我們本來說等一下
    要過去那邊問訊，但是我們想這樣問下去可能會變成夜間偵
    訊，我們再有第二通電話，在那邊考慮一下，那是不是就不
    要夜間偵訊，我們隔天再去，因為已經跟他報告是誰了，整
    個事情都已經跟莊隊長報告是誰了。那因為夜間偵訊大家都
    很疲勞，我們請求他『是不是隔天早上九點再去？好不好？
    』，他跟我們回報說『那這樣OK啦，沒有問題』，他說他要
    向檢察官報告，結果他告訴我們『這樣OK，明天要準時到』
    ，那就隔天就準時到那邊。那整個案件就照這樣進行到現在
    。（剛剛你說你有去找你兒子林佳保，後來找到他是在臺中
    ，但你剛剛不是也說原來你不大知道車子是誰開的，而他們
    又是要找車主吳美英，那你怎麼知道要找林佳保？）因為我
    也有問我那個大兒子，問其他的同事看是否有人借這部車，
    還有問吳美英的弟弟，結果他們都說沒有，沒有，我就找林
    佳保，聯絡不上他。（一直到什麼時候才聯絡到？）如我剛
    剛所講的，五、六點那時候。（你聯絡到他、問他，他才說
    ？）我問他『你是不是開車子有發生事情？』，那時候他才
    知道，他說『有跟那個，好像有撞到東西，車子有受傷』，
    我問車子有受傷，然後我就再問隊裡面那個『到底情形怎麼
    樣？』，隊裡面那時候才講。其實第一通電話也不曉得那麼
    嚴重，第二通電話我說『你告訴我們那個人到底是？人有沒
    有關係？』，然後隊裡面那個才講，事情的嚴重性才這樣。
    」等語（以上均見本院100年2月8日審判筆錄），足見警察
    於案案發後，雖已查知肇事車輛之車牌號號碼，但因該車輛
    係登記於案外人吳美英名下，而警方雖依車輛登記地址前往
    查訪吳美英，惟因當時美英因另案在押，並未能對其查訪；
    其後雖聯絡到吳美英之同居人林新丁，但林新丁亦未能確定
    當日車輛係由何人所駕駛，而無從明確告知警方；嗣經林新
    丁於99年1月3日下午查知車輛係由被告所駕駛並肇事後，被
    告即委由林新丁以電話先向警察莊永慶明確告知係被告肇事
    逃逸，並約定到案時間，其後，被告亦果於99年1月4日到案
    說明，自符合自首之要件。至於其到案製作警詢筆錄之初，
    雖一度不知道是撞到人，而供稱不確定撞到什麼，可能是交
    通錐等語（見警卷第5頁）；惟自首者於自首後，縱又為與
    自首時不相一致之陳述，甚至否認犯罪，仍不能動搖其自首
    效力（最高法院八十八年度台上字第八七七號判決參照）；
    本件被告既已委由其父親林新丁向警察莊永慶陳述有駕駛車
    輛肇事及逃逸之事實，縱其後於警詢中一度否認犯罪（惟於
    偵審中均承認犯罪），對於其自首之效力尚不生影響。
四、核被告所為，係犯刑法第276條第1項之過失致死罪及同法第
    185條之4之肇事致人死亡而逃逸罪。被告所犯前開二罪，犯
    意各別，犯罪構成要件不同，應予分論併罰。又被告於犯罪
    被發覺前自首，並接受裁判，爰依刑法62條規定，減輕其法
    定刑。
五、原審以被告罪證明確，予以論罪科刑，固非無見，惟本件被
    告符合自首之要件，已如前述，原審未予認定，自有不當；
    又被告於本件車禍後，明知其所駕車輛已撞及被害人，竟未
    下車作任何適當之處置（如通知救護車前來或報警處理），
    反為求脫免刑責逕行離去（被害人於到醫院前已無生命徵象
    ，見相驗卷第29頁之病歷摘要），事後亦未與被害人家屬達
    成和解，原審就過失致人於死罪部分，處有期徒刑拾月。就
    肇事致人死亡逃逸罪，判處有期徒刑壹年。應執行有期徒刑
    壹年柒月，尚嫌過輕；本件被告上訴意認原判決量刑過重，
    雖無理由，惟其主張符合自首規定，則為有理由；檢察官循
    告訴人之請求提起上訴，認原判決量刑過輕，亦有理由，自
    應將原判決撤銷改判。爰審酌被害人就本件車禍之發生有不
    當穿越道路情形，被告之過失程度（超速行駛復未注意車前
    狀況），並造成被害人死亡，對於被害人自身及其家屬均造
    成難以回復之損害及傷痛；尤其被告於發生本案車禍後，竟
    未下車察看，且未通知救護車前來或報警處理及對被害人實
    施救護或為其他必要之措施，逕自駕車逃逸，惡性非輕，又
    事後雖多次與被害人家屬商談賠償事宜，然迄今仍未與被害
    人家屬達成民事和解以獲取被害人家屬之原諒，兼衡被告事
    後業已坦承犯行；暨被告先前有酒駕遭判刑之素行前科，有
    臺灣臺中地方法院檢察署刑案資料查註紀錄表及臺灣高等法
    院被告前案紀錄表在卷可按等一切情狀，分別量處如主文第
    2項所示之刑，並定其應執行之刑，以示懲儆。
據上論斷，應依刑事訴訟法第369條第1項前段、第364條、第299
條第1項前段，刑法第276條第1項、第185條之4、第62條、第51
條第5款，刑法施行法第1條之1第1項、第2項，判決如主文。
本案經檢察官徐錫祥到庭執行職務。
中    華    民    國  100    年      2    月    22    日
            刑事第七庭   審判長法  官 林 榮 龍
                               法  官 李 秋 娟
                               法  官 黃 仁 松
以上正本證明與原本無異。
肇事逃逸部分得上訴。
過失致死部分不得上訴。
如不服本判決應於收受送達後十日內向本院提出上訴書狀，其未
敘述上訴理由者，並得於提起上訴後十日內向本院補提理由書（
均須按他造當事人之人數附繕本）「切勿逕送上級法院」。
                               書記官 鄧 智 惠
中    華    民    國   100    年    2     月    22    日
附錄本案論罪科刑法條：
刑法第185條之4
駕駛動力交通工具肇事，致人死傷而逃逸者，處6 月以上5 年以
下有期徒刑。
刑法第276條第1項
因過失致人於死者，處2 年以下有期徒刑、拘役或2 千元以下罰
金。